臺灣臺中地方法院刑事判決
109年度訴緝字第166號
公  訴  人  臺灣臺中地方檢察署檢察官
被      告  黃茸鈦（原名黃冠仁）




上列被告因詐欺案件，經檢察官提起公訴（107年度偵字第21916
號），被告於準備程序中就被訴事實為有罪之陳述，經告知簡式
審判程序之旨，並聽取當事人之意見後，本院合議庭裁定由受命
法官獨任進行簡式審判程序，判決如下：
    主    文
己○○犯三人以上共同詐欺取財未遂罪，處有期徒刑捌月。偽造之
「戊○○」印章壹枚及附表編號1至11所示偽造「戊○○」之印文及
署押均沒收。
    犯罪事實
一、丙○○在「臉書」社群網站使用「麻痺了」之暱稱，於民國10
    6年8月間，透過該社群網站結識戊○○，因得知戊○○積欠房屋
    貸款，乃向戊○○告知：可提供1張新臺幣（下同）50萬元之
    票據，供戊○○償還貸款，但戊○○需將其國民身分證、汽車駕
    照、玉山商業銀行竹南分行存摺（戶名：戊○○、帳號0000-0
    00-000000號）暨印鑑章寄送給她，以利她將前述票據存入
    戊○○之銀行帳戶等語，戊○○雖認為丙○○之上開說法可疑，惟
    仍抱持不妨姑且一試之心理，將上開物品寄送給丙○○。詎己○○、丙○○（所涉加重詐欺取財未遂等部分，業經本院判處罪
    刑確定）及冒充戊○○之某真實姓名年籍不詳之成年男子（下
    稱A男，無積極證據證明係未滿18歲之人）竟共同意圖為自
    己不法之所有，基於三人以上共同詐欺取財、行使偽造私文
    書、使公務員登載不實之犯意聯絡，在未經戊○○同意或授權
    之情形下，由丙○○於106年12月初，至法務部○○○○○○○○（位
    在新北市○○區○○路0號）附近，將於不詳時、地偽刻之「戊○○」印章1枚及戊○○之國民身分證、汽車駕照交予己○○，己○○
    隨即聯繫位在臺中市○○區○○路000○0號「乙○○○」任職之丁○○
    ，佯稱戊○○有意透過申辦汽車貸款向「乙○○○」購車云云，
    並於106年12月25日至臺中車站與丁○○會合，表示要申辦戊○○之勞工保險異動明細，丁○○遂駕車搭載己○○至位在臺中市○
    區○○路000號之勞動部勞工保險局臺中市辦事處，己○○將上
    開偽刻之「戊○○」印章1枚交予不知情之丁○○，由丁○○在如
    附表編號1所示委託書暨查詢簽收單之「委託人」欄，偽蓋
    「戊○○」之印文1枚，並偽簽「戊○○」之署名1枚，用以表示
    戊○○授權丁○○向勞動部勞工保險局申請勞工保險異動資料之
    意，而偽造該委託書暨查詢簽收單，並將該委託書暨查詢簽
    收單交予勞動部勞工保險局臺中市辦事處之承辦人員而行使
    之，足以生損害於戊○○及勞動部勞工保險局對於勞工保險異
    動資料管理之正確性。嗣己○○、A男於同日至「乙○○○」，丁○○則請台新國際商業銀行之業務員前來洽談，A男佯稱自己
    為戊○○，要向台新國際商業銀行貸款41萬元購買車牌號碼00
    0-0000號之自用小客車云云，並由A男在如附表編號2至10所
    示文書之各該欄位，偽蓋、偽簽「戊○○」之印文及署名，用
    以表示戊○○欲購買汽車及申辦汽車貸款之意，而偽造如附表
    編號2至10所示之文書，並將如附表編號2至6所示之文書交
    予丁○○、如附表編號7至10所示之文書交予台新國際商業銀
    行之業務員而行使之，足以生損害於戊○○、乙○○○對於汽車
    買賣管理之正確性及台新國際商業銀行對於申辦汽車貸款管
    理之正確性。嗣丁○○將上開偽刻之「戊○○」印章1枚交予不
    知情之代辦業者，由該代辦業者在如附表編號11所示汽車過
    戶申請書之「車主名稱」欄，偽蓋「戊○○」之印文1枚，並
    偽簽「戊○○」之署名1枚，用以表示戊○○欲接受汽車過戶之
    意，而偽造該汽車過戶申請書，復於106年12月28日將該汽
    車過戶申請書交予交通部公路總局臺中區監理所之承辦人員
    而行使之，致承辦之公務員將車牌號碼000-0000號自用小客
    車之新車主為戊○○之不實事項，登載於其職務上所掌管之公
    文書，足以生損害於戊○○及交通部公路總局臺中區監理所對
    於車籍資料管理之正確性。嗣因台新國際商業銀行進行貸款
    人身分查核時，發覺係冒貸案件而未撥款，己○○、丙○○及A
    男始未能詐得財物而未遂。
二、案經戊○○訴由臺中市政府警察局烏日分局報告臺灣臺中地方
    檢察署檢察官偵查起訴。
    理    由
一、本案被告己○○所犯係死刑、無期徒刑、最輕本刑為3年以上
    有期徒刑以外之罪，亦非高等法院管轄之第一審案件，其於
    準備程序中就被訴事實為有罪之陳述（見本院109年度訴緝
    字第166號卷【下稱本院卷】㈡第252頁），經告以簡式審判
    程序之旨，並聽取當事人之意見後，本院合議庭認宜進行簡
    式審判程序，爰依刑事訴訟法第273條之1第1項規定裁定由
    受命法官獨任進行簡式審判程序，合先敘明。又本案證據之
    調查，依刑事訴訟法第273條之2規定，自不受同法第159條
    第1項、第161條之2、第161條之3、第163條之1及第164條至
    第170條規定之限制，依法均具證據能力，併此敘明。
二、認定犯罪事實所憑之證據及理由：
　　上開犯罪事實，業據被告於本院審理中坦承不諱（見本院卷
    ㈡第252、262、263頁），核與證人即告訴人戊○○、丁○○於警
    詢及偵查中之證述情節（見臺中市政府警察局烏日分局中市
    警烏分偵字第1070013189號卷【下稱警卷】第13至15、19至
    24、27至30頁及臺灣臺中地方檢察署107年度偵字第21916號
    卷【下稱偵卷】第73至79、83至87頁）、證人即同案被告丙○○於本院審理中之證述情節（見本院108年度訴字第118號卷
    第296、348、394、405、406頁）均相符合，並有警員職務
    報告書、指認犯罪嫌疑人紀錄表及犯罪嫌疑人指認表、汽車
    新領牌照登記書、交車整備表、顧客意見調查表、里程數值
    不具擔保協議書、保固協議書、汽車買賣（仲介）定型化契
    約書、監視器錄影畫面擷圖、汽車過戶申請書、委託書暨查
    詢簽收單、台新銀行汽車貸款申請書、消費性貸款申請人聲
    明書、個人資料同意書、汽車買賣合約書（見警卷第7、8、
    17、18、25、26、35至46頁及偵卷第59至61、97、103、131
    至135頁）等件在卷可稽，是被告上開之任意性自白與事實
    相符，堪以採信。準此，本案事證明確，被告上開犯行洵堪
    認定，應予依法論科。
三、論罪科刑：
　㈠新舊法比較：
    被告行為後，刑法第214條業於108年12月25日修正公布，並
    自同年月27日起生效施行；修正前刑法第214條規定：「明
    知為不實之事項，而使公務員登載於職務上所掌之公文書，
    足以生損害於公眾或他人者，處3年以下有期徒刑、拘役或5
    百元以下罰金。」，依刑法施行法第1條之1第1項、第2項前
    段之規定，上開罰金刑之貨幣單位為新臺幣，且就所定數額
    應提高30倍，依此計算，修正前之罰金刑為新臺幣1萬5千元
    以下罰金；修正後則規定：「明知為不實之事項，而使公務
    員登載於職務上所掌之公文書，足以生損害於公眾或他人者
    ，處3年以下有期徒刑、拘役或1萬5千元以下罰金。」，由
    前可知，本次修正係將原本必須援引刑法施行法第1條之1第
    2項而提高一定倍數後之罰金數額，於調整換算後直接明定
    於修正後條文中，從而省卻迂迴適用法律之繁瑣與不便，此
    一修正無關處罰之輕重，對被告亦無有利或不利之影響，自
    毋庸為新舊法之比較適用，而應依一般法律適用原則，逕行
    適用裁判時之法。
　㈡核被告所為，係犯刑法第216條、第210條之行使偽造私文書
    罪、第214條之使公務員登載不實罪及第339條之4第2項、第
    1項第2款之三人以上共同詐欺取財未遂罪。被告偽刻「戊○○
    」之印章、偽蓋「戊○○」之印文及偽簽「戊○○」之署名之行
    為，係偽造私文書之階段行為，其偽造私文書後持以行使，
    偽造之低度行為為行使之高度行為所吸收，均不另論罪。被
    告、丙○○及A男就本案犯行，具犯意聯絡及行為分擔，應論
    以共同正犯。被告利用不知情之丁○○、代辦業者分別偽造如
    附表編號1、11所示之文書後持以行使，為間接正犯。被告
    偽造如附表編號1至11所示文書之行為，係基於單一犯罪之
    決意，於密接之時、地為之，且侵害同一之法益，各行為之
    獨立性極為薄弱，依一般社會健全觀念，難以強行分開，於
    刑法評價上，以視為數個舉動之接續施行，合為包括之一行
    為予以評價，較為合理，應成立接續犯，僅論以一罪。被告
    係以一行為同時觸犯行使偽造私文書罪、使公務員登載不實
    罪及三人以上共同詐欺取財未遂罪，為想像競合犯，應依刑
    法第55條前段規定，從一重論以三人以上共同詐欺取財未遂
    罪。
　㈢被告前因公共危險等案件，經臺灣嘉義地方法院以102年度交
    簡上字第12號判決處有期徒刑1年6月、8月，並定應執行有
    期徒刑2年確定；又因竊盜等案件，經臺灣彰化地方法院以1
    01年度簡字第1067號判決處有期徒刑4月、3月，並定應執行
    有期徒刑6月確定。上開各案，嗣經臺灣嘉義地方法院以103
    年度聲字第2號裁定應執行有期徒刑2年4月確定，於105年12
    月20日縮短刑期執行完畢等情，有臺灣高等法院被告前案紀
    錄表、上開刑事裁定及執行案件資料表各1份（見本院卷㈠第
    63至102頁及本院卷㈡第267至284頁）附卷足憑，是被告於上
    述徒刑執行完畢後，5年以內故意再犯本案有期徒刑以上之
    罪，為累犯，復審酌被告本案犯罪之動機、目的、手段、情
    節、角色分工、素行、犯後態度及所生危害等一切情狀（詳
    後述㈤），認本案核無司法院大法官釋字第775號解釋意旨所
    指依刑法第47條第1項規定對被告加重最低本刑，即致生其
    所受之刑罰超過其所應負擔罪責之情形，故爰依刑法第47條
    第1項規定加重其刑（法定本刑俱予加重）。
　㈣被告已著手於詐欺取財行為之實行而不遂，為未遂犯，爰依
    刑法第25條第2項規定，按既遂犯之刑減輕其刑，並依法先
    加後減之。
　㈤爰審酌被告有適當之謀生能力，不思以正當途徑獲取所需，
    竟貪圖一己私慾，未經告訴人之同意或授權，擅自偽造如附
    表編號1至11所示之文書，復持以行使，欲以此方式詐取財
    物，顯然缺乏尊重他人財產權之觀念，不僅侵害告訴人之權
    益，並生損害於勞動部勞工保險局、乙○○○、台新國際商業
    銀行及交通部公路總局臺中區監理所，所為應予非難；並考
    量被告犯後已坦承犯行，惟迄未與告訴人及被害人等達成和
    解並賠償損失之犯後態度；兼衡以被告本案犯罪之動機、目
    的、手段、情節、角色分工、素行、所生危害及其自陳國中
    肄業之智識程度、入監前從事太陽能施工工作、月收入約4
    萬5,000至7萬元、離婚、有1名成年子女、需要扶養父親、
    勉持之家庭經濟狀況、患有腎結石疾病（見本院卷㈡第262頁
    ）等一切情狀，量處如主文所示之刑，以資懲儆。
四、沒收：
　  按偽造之印章、印文或署押，不問屬於犯人與否，沒收之，
    刑法第219條定有明文。是犯罪所偽造之署押，固應依該規
    定宣告沒收，惟如契約書內所書之人名，僅用以為當事人或
    他人之識別，而構成契約內容之一部分，且所書之該姓名並
    非以簽名之意思而簽署，即不能認係署押，自無依前開規定
    予以宣告沒收之餘地（最高法院89年度台上字第7045號判決
    意旨參照）。又偽造之文書，既已交付於被害人收受，則該
    物非屬被告所有，除該偽造文書上偽造之印文、署押，應依
    刑法第219條予以沒收外，即不得再就該文書諭知沒收（最
    高法院89年度台上字第3757號判決意旨參照）。經查：
　㈠被告偽刻「戊○○」之印章1枚及偽蓋、偽簽如附表編號1至11
    所示「戊○○」之印文及署押，均係偽造之印章、印文及署押
    ，雖皆未據扣案，惟並無證據證明業已滅失，是不問屬於被
    告與否，應依刑法第219條規定均宣告沒收。
　㈡被告偽造如附表編號1至11所示之文書，既均已交予被害人等
    收執，非屬被告所有，自無從宣告沒收或追徵。
　㈢如附表編號1所示文書之左上方「本人」欄、編號7所示文書
    之左上方「姓名」欄及編號10所示文書之右上方「買主」欄
    上填寫「戊○○」者，均僅係表明該人之名稱而供識別之用，
    並非以簽名之意思而簽署，即不能認係署押，自無依刑法第
    219條規定予以宣告沒收之餘地。
據上論斷，應依刑事訴訟法第273條之1第1項、第299條第1項前
段，刑法第28條、第210條、第214條、第216條、第339條之4第2
項、第1項第2款、第55條前段、第47條第1項、第25條第2項、第
219條，刑法施行法第1條之1第1項，判決如主文。
本案經檢察官陳立偉提起公訴，檢察官蔡正雄、林芳瑜、甲○○到
庭執行職務。
中    華    民    國     111    年   10   月     6    日
                  刑事第十七庭  法  官  呂超群
以上正本證明與原本無異。
如不服本判決應於收受送達後20日內向本院提出上訴書狀，並應
敘述具體理由；其未敘述上訴之理由者，應於上訴期間屆滿後20
日內向本院補提理由書（均須按他造當事人之人數附繕本）「切
勿逕送上級法院」。
告訴人或被害人如不服判決，應備理由具狀向檢察官請求上訴，
上訴期間之計算，以檢察官收受判決正本之日起算。
　　　　                        書記官  許丞儀
中　　華　　民　　國　　111 　年　　10　　月　　7 　　日
附錄法條：
刑法第210條
偽造、變造私文書，足以生損害於公眾或他人者，處5年以下有
期徒刑。
刑法第214條
明知為不實之事項，而使公務員登載於職務上所掌之公文書，足
以生損害於公眾或他人者，處3年以下有期徒刑、拘役或1萬5千
元以下罰金。 
刑法第216條
行使第210條至第215條之文書者，依偽造、變造文書或登載不實
事項或使登載不實事項之規定處斷。 
刑法第339條之4
犯第339條詐欺罪而有下列情形之一者，處1年以上7年以下有期
徒刑，得併科1百萬元以下罰金：
一、冒用政府機關或公務員名義犯之。
二、三人以上共同犯之。
三、以廣播電視、電子通訊、網際網路或其他媒體等傳播工具，
    對公眾散布而犯之。
前項之未遂犯罰之。
附表：
編號 偽造之私文書 偽造之印文及署押 證據出處 1 委託書暨查詢簽收單 「委託人」欄上「戊○○」之印文及署押各1枚 偵卷第103頁 2 交車整備表 「客戶簽名」欄上「戊○○」之署押1枚 警卷第37頁 3 顧客意見調查表 右下方「戊○○」之署押1枚 警卷第39頁 4 里程數值不具擔保協議書 「立書人」欄上「戊○○」之署押1枚 警卷第41頁 5 保固協議書 「立書人」欄上「戊○○」之署押1枚 警卷第43頁 6 汽車買賣（仲介）定型化契約書 ①第1條「乙方認同簽名」欄上「戊○○」之署押1枚 ②第4、8、9、15條及右下方「乙方簽名」欄上「戊○○」之署押各1枚   ③最下方「乙方」欄上「戊○○」之署押1枚 ④汽車買賣契約審閱同意書之「立同意書人」欄上   「戊○○」之署押1枚 警卷第45、46頁 7 台新銀行汽車貸款申請書 「申請人」欄上「戊○○」之署押1枚 偵卷第131、132頁 8 台新國際商業銀行消費性貸款申請人聲明書 「申請人」欄上「戊○○」之印文1枚、「立聲明書人」欄上「戊○○」之印文及署押各1枚 偵卷第133頁 9 個人資料同意書 「立同意書人（借款人）」欄上「戊○○」之署押1枚 偵卷第134頁 10 汽車買賣合約書（仲介） 「乙方」欄上「戊○○」之署押1枚 偵卷第135頁 11 汽車過戶申請書 「車主名稱」欄上「戊○○」之印文及署押各1枚 偵卷第97頁